最高法院刑事判決　　　　　　九十六年度台上字第五六二三號
上　訴　人　台灣高等法院檢察署檢察官
被　　　告　甲○○
　　　　　　　　　　弄1號5樓
上列上訴人因被告誣告案件，不服台灣高等法院中華民國九十四
年二月二十五日第二審判決（九十三年度上訴字第三五二七號，
起訴案號：台灣宜蘭地方法院檢察署九十三年度偵字第二五００
號），提起上訴，本院判決如下：
    主  文
上訴駁回。
    理  由
按刑事訴訟法第三百七十七條規定，上訴於第三審法院，非以判
決違背法令為理由，不得為之。是提起第三審上訴，應以原判決
違背法令為理由，係屬法定要件。如果上訴理由書狀並未依據卷
內訴訟資料，具體指摘原判決不適用何種法則或如何適用不當，
或所指摘原判決違法情事，顯與法律規定得為第三審上訴理由之
違法情形，不相適合時，均應認其上訴為違背法律上之程式，予
以駁回。本件原判決以檢察官公訴意旨略稱：被告甲○○意圖告
訴人林碧雲受刑事處分，於民國九十三年四月一日下午四時四十
分許，向宜蘭縣警察局宜蘭分局新生派出所警員對告訴人提出竊
盜告訴，偽稱：「林碧雲意圖為自己不法之所有，於九十二年十
月一日下午八時二十五分許，在宜蘭縣宜蘭市○○路○段一六一
巷十弄一號五樓甲○○住處，竊取甲○○所有置於房間窗戶檯上
、由林碧雲於九十二年七月三十日寫給甲○○之信件一封得逞」
等語，誣告林碧雲犯竊盜罪。嗣經台灣宜蘭地方法院檢察署檢察
官，於九十三年六月二十八日以九十三年度偵字第一五一八號不
起訴處分。因認被告涉犯刑法第一百六十九條第一項誣告罪嫌等
情。惟經審理結果，認為不能證明被告犯罪，乃撤銷第一審論處
被告意圖他人受刑事處分，向該管公務員誣告罪刑之判決，改判
諭知被告無罪。已詳予敘明其理由，從形式上觀察，原判決並無
違背法令之情形存在。檢察官上訴意旨略以：被告於九十三年四
月一日提出告訴及同年四月三十日檢察官偵訊時，均未提出系爭
信件影本，迨同年五月二十一日偵查中，始提出該信件影本。顯
見該信件之原本在被告處，於檢察官要求提出證據後，被告方提
出影本，原審恝置被告手握信件原本之事實，其所為認定與經驗
法則有悖。又被告提出告訴時所製作之九十三年四月一日警詢筆
錄，對於何以發現告訴人竊盜一節，及供述其係於九十二年十月
二十日發現該封信被拿走了，與本件第一審準備程序所供，或審
判期日所稱第二天早上發現信件不見等語，前後矛盾；被告於檢
察官偵查中所稱，亦與準備程序及審判期日中之供稱不符，原判
決未予論述，遽為無罪之諭知，自有判決不載理由之違法。末依
宜蘭縣警察局宜蘭分局九十四年一月十九日函復原審所附處理員
警對於被告當時報案之情形，再觀諸被告於九十二年八月十三日
寄與告訴人之信件內容、被告於九十三年三月八日寄與告訴人之
卡片內容，足證被告一意使告訴人無辜受刑事處分，原判決未予
斟酌，遽認被告無誣告犯意，又未說明對上開事證不採之理由，
容有理由不備之違法云云。經查：按證據之取捨及證據證明力如
何，均屬事實審法院得自由裁量、判斷之職權，苟其此項裁量、
判斷，並不悖乎通常一般之人日常生活經驗之定則或論理法則，
又於判決內論敘其何以作此判斷之心證理由者，即不得任意指摘
其為違法，據為提起第三審上訴之合法理由。而認定犯罪事實所
憑之證據，雖不以直接證據為限，間接證據亦包括在內；然而無
論直接或間接證據，其為訴訟上之證明，須於通常一般之人均不
致有所懷疑，而得確信其為真實之程度者，始得據為有罪之認定
，倘其證明尚未達到此一程度，而有合理之懷疑存在時，事實審
法院復已就其心證上理由予以闡述，敘明其如何無從為有罪之確
信，因而為無罪之判決，尚不得任意指為違法。又誣告罪之成立
，以告訴人所訴被訴人之事實必須完全出於虛構為要件，若有出
於誤會或懷疑有此事實而為申告，以致不能證明其所訴之事實，
縱被訴人不負刑責，而告訴人本缺乏誣告之故意，亦難成立誣告
罪名。本件原判決已敘明，被告於九十三年四月一日下午四時四
十分許，向宜蘭縣警察局宜蘭分局新生派出所警員對告訴人提出
竊盜告訴時，依卷附警詢筆錄，其申告林碧雲竊盜之內容為：…
…因為該封信的內容是她要寫給我的，對我來說該封信的價值相
當高，她既然給我就屬於我所有。她不得任意未經我許可而拿走
該封信。因為林碧雲於九十二年十月一日上（應為下之誤）午八
時二十五分有到我家到十時離開。因她也知道我將信件放在何處
，直到我於十月二日至窗戶檯上看才發現該封信被拿走了，我「
想」除了林碧雲會拿走該封信之外，沒有人會拿了等語觀之，被
告係在九十二年十月二日發現告訴人於同年七月下旬所寄給上訴
人之信件一封不見，而告訴人於十月一日晚間曾到過被告住處，
依該信件書寫之內容僅涉及其二人，心想除了林碧雲會拿走該封
信之外，沒有人會拿，因而認為是告訴人未經其同意而竊取之，
即被告係懷疑告訴人有此竊取之事實而為申告，以求曲直甚明等
情。自與誣告罪之構成要件有間。又被告於當日警詢明確陳稱發
現信件不見之時間為十月二日，從而上訴意旨所指被告於當日警
詢係稱其於十月二十日發現該信件遭竊，而與其於偵、審中所指
發現失竊之時間不符云云，顯非依據卷內訴訟資料具體指摘之適
法上訴第三審理由。次查被告陳稱其影印系爭信件，係因其內容
有錯字，影印要去教告訴人等語，姑且不論其辯解是否成立，依
二人間之感情已自九十二年七月二十六日即生變化，告訴人復稱
被告有對其施暴之情形，則告訴人於同年月三十日寄給被告之上
開信件，對其二人間感情之糾葛經過，自具有相當之證據價值。
寄信之人想設法索回，依事理自有可能。收信者先予以影印存底
，亦不悖乎情理。告訴人書寫系爭信件寄給被告既係事實，告訴
人於警詢時亦承認有此封信件之存在，尚難單憑被告於其指訴告
訴人竊盜一案中，提出系爭信件之影印本作為證據，即遽以推測
被告所為竊盜之指訴有明知不實之情事。經核與證據法則亦無違
背。原判決綜合各種相關證據，認檢察官所訴各節尚不足以證明
被告犯行，就案內有關證據，本於調查所得心證，分別定其取捨
而為事實上之判斷，均已於理由內詳加說明。並無上訴意旨所指
之違背法令。其餘上訴意旨，無非係對事實審法院採證認事之職
權行使及原審已調查、理由已說明或與本件犯罪構成要件無關之
事項，仍執陳詞，徒憑己見再為事實上或細節上之爭執，亦非適
法之上訴第三審理由。衡以上述說明，應認檢察官之上訴違背法
律上之程式，予以駁回。
據上論結，應依刑事訴訟法第三百九十五條前段，判決如主文。
中　　華　　民　　國　九十六　年　　十　　月　 十九 　日
                      最高法院刑事第九庭
                          審判長法官  洪　清　江
                                法官  石　木　欽
                                法官  李　伯　道
                                法官  陳　晴　教
                                法官  林　開　任
      本件正本證明與原本無異
                                      書  記  官
中　　華　　民　　國　九十六　年　　十　　月　二十六　日
                                                      Ｋ
